【裁判字號】    92,易,1181
【裁判日期】    920610
【裁判案由】    贓物
【裁判全文】
臺灣臺中地方法院刑事判決                        九十二年度易字第一一八一號
    公  訴  人  臺灣臺中地方法院檢察署檢察官
    被      告  甲○○
右列被告因贓物案件，經檢察官提起公訴（九十二年度偵字第五四四九號），本院判
決如左：
    主  文
甲○○故買贓物，處罰金貳仟元，如易服勞役，以參佰元折算壹日。緩刑貳年。
    事  實
一、甲○○明知號碼ＳＹＩ─八七六號之車牌係來路不明之贓物（該車牌係丙○○所
    有，於民國八十八年五月二十四日下午一時許，在臺中縣豐原市○○路二二三號
    前，為不詳年籍姓名之人竊得），竟基於故買贓物之犯意，於九十一年初以前某
    日，在臺中縣豐原市○○路二一一巷十四弄八號住處附近，以廢鐵向姓名年籍不
    詳之舊貨商之成年人換得，並懸掛在其子乙○○所有之輕機車上，以停放於門前
    供作佔據特定區域與對戶鄰居區隔之用。嗣於九十二年一月二十一日下午六時許
    ，經警在臺中縣豐原市○○路二一一巷內查獲上情。
二、案經臺中縣警察局豐原分局報請臺灣臺中地方法院檢察署檢察官偵查起訴。
    理  由
一、訊據被告甲○○固坦承其以廢鐵向姓名年籍不詳之成年舊貨商換得上揭車牌，並
    懸掛在其子乙○○所有之輕機車上之事實，惟矢口否認有何故買贓物之犯行，並
    辯稱：伊不懂法令，上揭機車已不能騎用，因住處位於死巷內，故僅係將機車停
    放在住處前作為與對戶鄰居之分隔，而懸掛車牌是為了避免環保人員將報廢的機
    車移走，況將損壞不堪使用之車輛連同車牌賣予古物商者，坊間彼彼皆有，伊並
    無贓物之認識亦不具犯罪故意。經查，被告於檢察官訊問及本院審理中均自陳知
    悉機車報廢及報銷需將車牌繳回監理單位，及其子乙○○所有上開機車業於三、
    四年前依法向監理站辦理報廢程序且將車牌繳回之事，且其子乙○○前開所有之
    輕機車亦係因繳銷而無車牌，有車籍作業系統─查詢車輛認可資料一份附卷可稽
    ，而該車牌失竊之事實，復經被害人丙○○於警訊時供陳甚明，並有車輛車牌失
    竊作業─查獲車牌認可資料及贓物認領保管單各一紙附卷可稽，況依常情，一般
    人若未使用機車上的車牌或機車毀損而不堪使用，均會依法報繳原車牌，以避免
    繼續負擔牌照稅賦，自不會仍繼續給付稅捐，而僅以微薄廢鐵的價值出售車牌予
    被告作為懸掛用，故應認被告係知贓而故買；又本院雖依職權函請臺中縣警察局
    豐原分局查覆上開機車現已無法騎用，及被告住處之巷子為死巷等情屬實，有該
    局九十二年五月二十日豐警刑字第０九二００二六六五二號函文並所附現場圖一
    份、現場照片六張在卷可稽，且被告之子乙○○亦到庭陳明：上開機車已報銷不
    可能騎用且目前亦未使用，僅係伊父親即被告停放在住處前佔住位置，以避免鄰
    居占用全部空間等情，均足證被告前揭辯稱機車不能騎用及用以停放在住處前等
    語為可採，然此並不影響前述被告對於上揭車牌為贓物之認識；另車牌乃機車車
    籍資料之表徵，無法與原機車分離而獨立使用於他車，且係由監理單位管理核發
    ，而被告對舊貨商之年籍背景一無所悉，竟猶以廢鐵之微薄代價購入來源不明之
    車牌懸掛，衡情顯難認無贓物之認識，被告對上開車牌為贓物，應已具有概括性
    贓物之認識或預見而不違背其本意，是被告上開所辯，要屬事後卸責之詞，尚難
    採信，其犯罪事證明確，犯行堪予認定，應予依法論科。
二、核被告所為，係犯刑法第三百四十九條第二項之故買贓物罪。爰審酌被告未有前
    科，素行良好，犯罪之動機僅係圖停放在住處前空地、以區隔與對戶鄰居之使用
    範圍、目的在於避免停放期間因機車報廢未懸掛車牌而經環保人員移離、犯罪手
    段、所生危害及犯後未能坦承犯行態度等一切情狀，量處如主文所示之刑，並諭
    知易服勞役之折算標準。末查，被告前未曾受有期徒刑以上刑之宣告，此觀卷附
    臺灣高等法院被告全國前案紀錄表一紙在卷可徵，其係初犯，其經此教訓，當益
    知戒慎而無再犯之虞，是本院認前之宣告刑，以暫不執行為適當，爰併予宣告緩
    刑二年，以勵自新。
據上論斷，應依刑事訴訟法第二百九十九條第一項前段，刑法第三百四十九條第二項
、第四十二條第二項、第七十四條第一款，罰金罰鍰提高標準條例第一條前段、第二
條，判決如主文。
中      華      民      國      九十二      年      六      月    十    日
                                臺灣臺中地方法院刑事第一庭
                                        法  官    楊曉惠
右正本證明與原本無異。
如不服本判決，應於送達後十日內向本院提出上訴狀 （須附繕本） ，上訴於台灣高
法院台中分院。
                                        書記官
中      華      民      國    九十二      年      六      月    十    日
附錄論罪科刑法條
刑法第三百四十九條第二項：
搬運、寄藏、故買贓物或為牙保者，處五年以下有期徒刑、拘役或科或併科一千元以
下罰金。


司法院資訊處製作；財團法人民間司法改革基金會備份。
